【裁判字號】    88,易,493
【裁判日期】    900104
【裁判案由】    傷害
【裁判全文】
臺灣嘉義地方法院刑事判決                          八十八年度易字第四九三號
    公  訴  人  臺灣嘉義地方法院檢察署檢察官
    被      告  丙○○
右列被告因傷害案件，經檢察官提起公訴（八十八年度偵字第一八○九號）及移送併
辦（八十八年度偵字第四三○四號），本院判決如左︰
    主  文
丙○○傷害人之身體，處拘役拾日，如易科罰金，以佰元折算壹日。
    事  實
一、丙○○前於民國八十七年間因誣告案件，經本院判處有期徒刑四月，緩刑三年，
    於八十七年十一月十九日確定，仍於緩刑期內。又丙○○與丁○○曾有事實上之
    夫妻關係（丙○○與丁○○曾於八十二年六月六日結婚，嗣該婚姻關係經本院八
    十七年度家訴字第九號判決確認不成立，後經臺灣高等法院臺南分院八十七年度
    家上字第八三號判決、最高法院八十九年度台上字第一二一四號裁定駁回上訴確
    定），為家庭暴力防治法第三條第二款所定之家庭成員。詎丙○○與丁○○二人
    於八十八年一月九日凌晨三時許，在嘉義市○○路六八五巷十四號居住處，因細
    故而發生爭執，丙○○乃基於傷害之故意，與丁○○互毆，致丁○○受有左側胸
    壁、左側腰部挫傷等傷害（丁○○傷害丙○○部分另結）。
二、案經丁○○訴由嘉義市警察局第一分局報告臺灣嘉義地方法院檢察署檢察官偵查
    起訴。
    理  由
一、訊據被告丙○○對於右揭時地與告訴人丁○○互毆，並致其受有傷害之事實均坦
    承不諱（本院卷第一百九十九頁至第二百頁審判筆錄），核據告訴人丁○○指訴
    情節相符，並經在場證人即被告與告訴人所生之女乙○○證述無訛（本院卷第二
    十三頁至第二十四頁、第五十頁訊問筆錄），告訴人受有前開傷害，復有嘉義江
    外科峰榮紀念醫院診斷證明書一紙在卷（嘉市警一刑字第五三七一號卷第十四頁
    ）可稽。因之，被告自白核與事實相符，罪證明確，其犯行洵堪認定。
二、被告與告訴人曾於八十二年六月六日結婚，嗣該婚姻關係經本院八十七年度家訴
    字第九號確認不成立，分經臺灣高等法院臺南分院八十七年度家上字第八三號判
    決、最高法院八十九年度台上字第一二一四號裁定駁回上訴確定，均有上開判決
    在卷可查（本院卷第二百零四頁至第二百十六頁），是被告與告訴人間曾有事實
    上夫妻關係，洵以認定。核被告故意對家庭成員之告訴人所實施傷害之暴力行為
    ，係犯刑法第二百七十七條第一項之傷害罪，且該傷害罪為家庭暴力防治法第二
    條第二項所稱之家庭暴力罪。爰審酌被告犯罪之動機、目的、方法，告訴人所受
    傷害之程度，及事後坦承犯行，態度良好等一切情狀，量處如主文所示之刑，並
    諭知易科罰金之折算標準。
三、另併辦意旨（八十八年度偵字第四三○四號）略以：被告丙○○另於八十八年六
    月三日下午二時許，在嘉義市垂楊國小門口，與告訴人丁○○因探視就讀該校之
    之女乙○○發生爭執，竟憤而騎乘機車衝撞告訴人未果，再下車毆打告訴人，致
    其受有傷害，因認被告亦涉犯刑法第二百七十七條第一項之傷害罪嫌。惟按犯罪
    事實應依證據認定之，無證據不得推定其犯罪事實，刑事訴訟法第一百五十四條
    定有明文，又告訴人之告訴，係以使被告受刑事訴追為目的，是其陳述是否與事
    實相符，仍應調查其他證據以資審認，最高法院五十二年度台上字第一三○○號
    著有判例。併辦意旨認被告涉有傷害犯嫌，無非以告訴人之指訴，證人即告訴人
    姐戊○○之證言，診斷證明書一紙（八十八年度他字第五一六號卷第四頁）為其
    論據。訊據被告對於八十八年六月三日下午二時許，在嘉義市垂楊國小門口與告
    訴人相遇等情固不諱言，則堅詞否認有何犯行，辯稱：當時其去接女兒乙○○，
    並未毆打告訴人，反係告訴人毆打被告等語。經查：被告與告訴人在八十八年六
    月三日下午二時許，在嘉義市垂楊國小門口相遇之事，為被告與告訴人均所是認
    ，且為證人即垂楊國小校警甲○○於審理時證述無誤（本院卷第一百十五頁訊問
    筆錄），雖告訴人稱被告於前開時地毆打告訴人致傷，並舉證人即被告之姐戊○○為證，且證人戊○○亦證稱被告確於右開時地騎乘機車衝撞告訴人未果，進而
    下車毆打告訴人成傷等語。然則，依上開證人戊○○於審理時所提之現場照片及
    解說（本院卷第一百六十三頁照片三張及所附解說），被告毆打告訴人之地點，
    位於垂楊國小校門口，恰巧即在該校門口警衛室正前方，該處如曾發生機車衝撞
    進而毆打等情，處於警衛室內之人應能夠窺探得悉，惟證人即垂楊國小警衛甲○○於審理卻稱八十八年六月三日下午二時許雖曾目擊被告與告訴人發生爭吵，但
    未見打架等情（本院卷第一百十四頁至第一百十六頁訊問筆錄），即與證人丁○○所言有所出入。另外，酌以證人甲○○與本件並無利害關係，與被告及告訴人
    二人又非親故，而證人丁○○則係告訴人之姐，且於同案告訴人被訴傷害部分，
    又聲請任告訴人之輔佐人（本院卷第十頁聲請狀），目前亦同住一處（本院卷第
    九十二頁、第九十三頁送達證書），當以立場較為客觀中立之證人甲○○所言較
    為可信，是證人丁○○之證言，未免有偏頗之虞，即難以採信。再者，告訴人所
    提之臺灣省立嘉義醫院之八十八年六月三日嘉醫診字第二三四六號診斷證明書上
    僅記載「紅、痛，面積長×寬，十七點五×十四公分」等字，並未特予註明係何
    種傷害，酌以常人自我搓揉捏拉肌膚即得產生紅色反應，又所謂痛感乃就診者單
    方之陳述，並非診斷者可以感受知悉，是依前開診斷證明書之內容，亦難認告訴
    人之身體或健康有何傷害。末另一證人即被告與告訴人所生之女乙○○於審理時
    證稱未見被告毆打告訴人，反係告訴人毆打被告等情（本院卷第五十頁反面訊問
    筆錄），固與前開證人甲○○所言被告與告訴人爭吵時未見學生外出等情（本院
    卷第一百十五頁訊問筆錄）不無矛盾之處。惟犯罪事實之認定應依積極證據，消
    極證據縱不可採，惟被告並無自證其罪之義務，積極證據不足以證明被告犯罪時
    ，仍應為有利被告之認定，不必有何利於被告之證據存在。因此，證人乙○○前
    開被告未為傷害犯行之證言，既為消極證據，縱令為偽，亦不足以動缺前述積極
    證據之欠缺，是此項證言當毋庸再予審酌。綜前所述，既乏積極證據得予證明被
    告併辦部分之犯行，揆諸前開說明，自難僅憑告訴人單方指訴遽為不利被告之認
    定，是併辦部分與前開論罪科刑部分自無裁判上一罪之關係，惟未據起訴，自應
    退由檢察官另行偵查，附此敘明。
據上論斷，應依刑事訴訟法第二百九十九條第一項前段，刑法第二百七十七條第一項
、第四十一條，罰金罰鍰提高標準條例第一條前段、第二條，判決如主文。
本案經檢察官林俊良到庭執行職務。
中      華      民      國    九十      年      一      月      四      日
                                臺灣嘉義地方法院刑事第三庭
                                    法  官  張  道  周
右正本證明與原本無異。
如不服本判決，應於判決送達後十日內向本院提出上訴狀( 應附繕本 )。
中      華      民      國    九十      年      一      月      四      日
                                    書記官  鄭  昭  亮
附錄本判決論罪法條全文：
刑法第二百七十七條第一項
傷害人之身體或健康者，處三年以下有期徒刑、拘役或一千元以下罰金。


司法院資訊處製作；財團法人民間司法改革基金會備份。
